臺灣高等法院臺中分院民事判決　　　　　94年度訴易字第44號
原　　　告　甲○○
被　　　告　丙○○
　　　　　　乙　○
　　　　　　丁○○○
上列當事人間因被告等共同傷害案件，原告提起刑事附帶民事訴
訟，請求侵權行為損害賠償事件，經刑事庭移送，本院於民國94
年11月29日言詞辯論終結，茲判決如下︰
    主      文
被告應連帶給付原告新臺幣肆萬貳仟參佰陸拾元，及自民國94年
6月23日起，至清償日止，按年息百分之五計算之利息。
原告其餘之訴駁回。
訴訟費用由被告等連帶負擔。
    事      實
一、原告聲明求為判決：被告應給付原告新臺幣（下同）50萬元
    整，及自民國（下同）93年4月30日起至清償日止按年利率
    百分之五計算之利息。其陳述略以：
  (一)被告丙○○、乙○、丁○○○等三人共同於93年4月30日下
    午，在丙○○位於「台中縣大甲鎮○○路○段1217號2樓」之
    住處，共同基於傷害原告身體之故意，先對原告出口辱罵，
    並由被告丙○○持家中掃把一支毆打坐在椅子上之原告身體
    數下，使原告立即頭暈目眩，逃避不及，雖然想站立起來逃
    走，但是站立不穩，又遭被告乙○出手將原告推倒，被告丁
    ○○○則拿原告所攜帶放置在桌上之保特瓶一瓶毆打原告頭
    部，被告丙○○繼續以掃把戳原告之腹部多下，導致原告受
    有頭部外傷併皮下血腫約九平方公分、左胸及腹部挫傷、左
    前臂、左大腿、左小腿及右膝挫傷等傷害，併有內傷及持續
    性頭痛頭暈等傷害後遺症，身體及生活作息及精神皆受到重
    大損害，痛苦折磨萬分。
  (二)被告丙○○、乙○、丁○○○等人上開共同侵權行為之犯行
    ，業經台灣台中地方法院檢察署以93年度偵字第11521 號起
    訴，並經台灣台中地方法院94年度易字第264號、本院94上
    易673號判決罪刑確定在案。被告丙○○、乙○、丁○○○
    等人共同對原告犯前開傷害罪，又毀損及妨害原告名譽，污
    辱損害貶抑原告人格，使原告痛苦不堪，乃請求賠償總額50
    萬元之損害，其項目金額如下：醫療費用126,200元，有
    庭呈之醫療費用收據為憑。精神賠償373,800元，此包括
    原告因身體受傷害之生理痛苦折磨、因身體健康損害遺留頭
    部及腹部等嚴重後遺症、原告人格及名譽之損害。
  (三)依刑事訴訟法第487條及民法第184條第1項、第193條、第19
    5條之規定，請求賠償如訴之聲明所載。
二、被告聲明求為判決：(一)原告之訴駁回。(二)訴訟費用由原告負
    擔。(三)如受不利判決，被告願供擔保，請准宣告免為假執行
    。其陳述略以：
  (一)原告以其於93年4月30日下午，在被告丙○○位於「台中縣
    大甲鎮○○路○段1217號2樓」之住處，除遭被告等三人辱罵
    外，且遭被告等三人毆打，致受有頭部外傷併皮下血腫、左
    胸及腹部挫傷、左前臂、左大腿、左小腿及右膝挫傷等傷害
    ，被告丁○○○更將原告所攜帶並置於桌上之錄音機及照相
    機撥掉於地上，毀損其財物，又妨害原告名譽、污辱貶抑原
    告之人格，而向被告請求賠償醫療費用及精神賠償金共50萬
    元。
  (二)惟按因犯罪而受損害之人，於刑事訴訟程序固得附帶提起民
    事訴訟對於被告請求回復其損害，但其請求回復之損害以被
    訴犯罪事實所生之損害為限，從而應以犯罪事實為附帶民事
    訴訟之原因事實為限。本件被告經檢察官提起公訴經台中地
    方法院94年度易字第264號、本院94上易673號刑事判決判處
    罪刑者，僅為「傷害」行為，並無毀損及妨害名譽。是原告
    主張錄音機及照相機因傷害行為而致毀損或其名譽受損害，
    均非屬被告犯「傷害」罪所受侵害之客體，原告不得依附帶
    民事訴訟向被告請求賠償。
  (三)又原告主張被告等三人有傷害行為，實乃歸咎於原告。被
    告丙○○部分：查原告於前開時日，未經被告丙○○之同意
    ，攜帶錄音機及照相機等物，強行進入被告丙○○之住處，
    經被告丙○○請求離去卻無故仍強行留下，還四處翻箱倒櫃
    ，更以電鍋砸向被告，其所為之行為實已侵害被告丙○○之
    個人隱私，更危害被告丙○○之住居安全。又原告56歲，被
    告丙○○75歲，原告體型高大強健，故被告顯無法傷害原告
    ，復因原告行為致生被告丙○○之氣憤，言語相爭之下，原
    告猶持椅子欲毆打被告，雙方才進而發生拉扯，以致二人皆
    受有傷害。被告丙○○也因本件糾紛驚心萬分，而前往就醫
    ，是本件事故，乃起因於原告之挑釁，原告自難辭其咎。
    被告乙○部分：被告乙○因見原告要拿椅子丟丙○○，而將
    椅子接起來，並對原告說「不要這樣子，大家都是好朋友」
    ，拉住原告勸架。因拉扯間身體接觸原告，即受原告之誤會
    與誣指，並非故意欲使原告受傷，無傷害之犯意。被告丁
    ○○○部分：當天原告將錄音機及照相機拿出來放在桌上，
    被告丁○○○不小心撥到，純係出於過失而損壞其物，惟並
    無如原告所述之共同傷害犯行。刑事判決僅採信原告之單方
    面之指述而無任何積極證據，原告對此應負舉證之責。
  (四)被告等於原審及本院刑事庭審理時，稱願負擔原告之醫療費
    用等語，實乃因被告等三人與原告皆為熟識，復因不諳法律
    ，只欲息事寧人，儘速結束本件糾紛，惟並非即表示被告等
    三人有如原告所述之犯行，按刑事判決所認定之事實並非全
    然可拘束民事法院，審理民事之法院仍可憑調查證據所得之
    心證，為與刑事法院不同之認定，應依職權詳加審究。
  (五)原告請求50萬元之損害賠償，除醫療費用有單據之部分外，
    原告主張毀損及妨礙名譽，非被告等犯「傷害」罪所受侵害
    之客體，原告不得請求，且原告本身為無業，亦無提出身分
    、地位證明，其所請求之精神慰撫金實嫌過高，不應准許或
    應為必要之酌減。
    理      由
一、原告主張：被告丙○○、乙○、丁○○○等三人於93年4月
    30日下午，在丙○○位於「台中縣大甲鎮○○路○段1217號2
    樓」之住處，共同基於傷害原告身體之故意，先對原告出口
    辱罵，並由被告丙○○持家中掃把一支毆打坐在椅子上之原
    告身體數下，使原告立即頭暈目眩，逃避不及，雖然想站立
    起來逃走，但是站立不穩，又遭被告乙○出手將原告推倒，
    被告丁○○○則拿原告所攜帶放置在桌上之保特瓶毆打原告
    頭部，被告丙○○繼續以掃把戳原告之腹部多下，導致原告
    受有頭部外傷併皮下血腫約九平方公分、左胸及腹部挫傷、
    左前臂、左大腿、左小腿及右膝挫傷等傷害，併有內傷及持
    續性頭痛頭暈等傷害後遺症，身體及生活作息及精神皆受到
    重大損害，痛苦折磨萬分。被告等人共同侵權行為之犯行，
    業經台灣台中地方法院檢察署以93年度偵字第11521號起訴
    ，並經台灣台中地方法院94年度易字第264號、本院94上易
    673號判決罪刑確定在案。因被告等人毆打原告受傷，致產
    生後遺症，又毀損及妨害名譽，使原告承受痛苦，乃依刑事
    訴訟法第487條及民法第184條第1項、第193條、第195條之
    規定，請求賠償醫療費用126,200元、精神慰籍金373,800元
    ，合計共50萬元之損害等語。
二、被告丙○○、乙○、丁○○○等三人則以：本件被告等三人
    有原告所主張傷害行為，實乃歸咎於原告之挑釁，原告難辭
    其咎。又原告未經被告丙○○之同意，攜帶錄音機及照相機
    ，強行進入被告丙○○之住處，經被告丙○○請求離去卻無
    故仍強行留下，還四處翻箱倒櫃，更以電鍋砸向被告，其所
    為之行為實已侵害被告丙○○之個人隱私，更危害被告丙○
    ○之住居安全。又原告56歲，被告丙○○75歲，原告體型高
    大強健，故被告顯無法傷害原告，復因原告行為致生被告丙
    ○○之氣憤，言語相爭之下，原告猶持椅子欲毆打被告，雙
    方才進而發生拉扯，以致二人皆受有傷害。而被告乙○係因
    見原告要拿椅子丟丙○○，才將椅子接起來，並拉住原告勸
    架，因拉扯間身體接觸原告，即受原告之誤會與誣指，並非
    故意欲使原告受傷，無傷害之犯意。被告丁○○○當天係不
    小心撥到原告放在桌上之錄音機及照相機，純係出於過失而
    損壞其物，惟並無如原告所述之共同傷害犯行。又原告請求
    50萬元之損害賠償，含醫療費用及精神慰撫金，精神慰撫金
    中除傷害部分外，原告主張毀損及妨礙名譽之損害，並非被
    告等三人犯「傷害」罪所受侵害之客體，原告不得依附帶民
    事訴訟請求賠償，且原告所請求之精神慰撫金實嫌過高，不
    應准許或應為必要之酌減等語，資為抗辯。
三、原告主張被告丙○○、乙○、丁○○○等三人於前揭時地共
    同基於傷害原告身體之故意，由被告丙○○持家中掃把一支
    毆打原告身體數下，使原告頭暈目眩，逃避不及，又遭被告
    乙○出手將原告推倒，被告丁○○○則拿原告所攜帶放置在
    桌上之保特瓶毆打原告頭部，被告丙○○繼續以掃把戳原告
    之腹部多下，致原告受有頭部外傷併皮下血腫約九平方公分
    、左胸及腹部挫傷、左前臂、左大腿、左小腿及右膝挫傷等
    傷害之共同侵權事實，已據其提出刑事告訴後，經臺灣臺中
    地方法院檢察署以93年度偵字第11521號提起公訴，臺灣臺
    中地方法院94年度易字第264號、本院94上易673號判決被告
    丙○○、乙○、丁○○○共同傷害人之身體，丙○○處拘役
    參拾日，乙○處拘役拾日，丁○○○處拘役貳拾日，如易科
    罰金，均以參佰元折算壹日確定在案。有調閱之上開刑事案
    卷可稽。而上開刑事判決認定：原告甲○○（原名林貴妹）
    因認被告丙○○、乙○、丁○○○對其時常說話中傷，乃攜
    帶錄音機及照相機至丙○○住處欲加蒐證，而與丙○○、乙
    ○、丁○○○發生爭執，被告丙○○、乙○、丁○○○即共
    同基於傷害之犯意，先由丙○○持家中掃把一支毆打甲○○
    數下，嗣甲○○欲站起來時，乙○即將甲○○推倒，丁○○
    ○並將甲○○所攜帶置於桌上之錄音機及照相機撥掉於地上
    ，再以甲○○所攜帶亦置於桌上之保特瓶毆打甲○○頭部，
    丙○○續以掃把戳甲○○之腹部數下，致甲○○因此受有頭
    部外傷併皮下血腫（三Ｘ三公分）、左胸及腹部挫傷、左前
    臂、左大腿、左小腿及右膝挫傷等傷害無誤。是被告等否認
    犯行，所辯各節，不足遽採，其有共同不法侵害原告之身體
    ，堪以認定。
四、按因故意或過失，不法侵害他人之權利者，負損害賠償責任
    ；數人共同不法侵害他人之權利者，連帶負損害賠償責任；
    不法侵害他人之身體或健康者，對於被害人因此喪失或減少
    勞動能力或增加生活上之需要時，應負損害賠償責任；不法
    侵害他人之身體者，被害人雖非財產上之損害，亦得請求賠
    償相當之金額。民法第184條第1項前段、第185條第1項前段
    、第193條第1項、第195條第1項前段分別定有明文。是原告
    依侵權行為之規定，對被告請求連帶賠償其醫療費用及精神
    慰撫金，自屬於法有據，應予准許。原告請求醫療費用126,
    200元部分，除其補提之光田綜合醫院大甲分院記載就診期
    間93.04.30～94.06.30之費用明細金額共2,360元，可認定
    係因本件傷害之醫療費用，應予准許外。其餘則係因皮膚科
    、身心科看診，難認與本件傷害有關。另泰乙堂中醫診所出
    具93.08.18「品名：醫療費用」6,000元之免用統一發票收
    據、94.06.29「科別：傷科」掛號費100元之掛號費自付額
    收據、94.06.30「科別：內科」掛號費100元之掛號費自付
    額收據，依其內容或時間，均無法證明確因本件傷害而支付
    ，不能准許。而原告請求精神慰籍金373,800元部分，審酌
    原告被毆打致頭部外傷併皮下血腫九平方公分、左胸及腹部
    挫傷、左前臂、左大腿、左小腿及右膝挫傷，承受身體上之
    外傷痛苦，並原告經濟狀況小康、國小畢業、名下有一棟房
    子，被告三人均係家庭主婦、無財產，除丁○○○係初中畢
    業外，丙○○、乙○皆不識字等兩造身分、地位、經濟狀況
    ，及本件係原告因認被告丙○○、乙○、丁○○○對其時常
    說話中傷，乃攜帶錄音機及照相機至丙○○住處欲加蒐證，
    而與被告丙○○、乙○、丁○○○發生爭執所引發等一切情
    狀，認原告請求精神慰撫金以40,000元為適當，原告逾此金
    額之請求部分，不應准許。至原告請求精神慰撫金中除傷害
    部分外，原告謂被告也有毀損及妨害名譽，致其承受痛苦云
    云，此則與被告等三人所犯「傷害」罪無關，無庸審酌。以
    上原告可請求之醫藥費用2,360元、精神慰籍金40,000元，
    合計為42,360元。
五、綜上所述，原告基於侵權行為之損害賠償請求權，請求被告
    連帶賠償原告因傷害所受損害，於42,360元及自附帶民事訴
    訟訴起訴繕本送達被告翌日即94年6 月23日起至清償日止，
    按年息百分之五計算利息之範圍內，洵屬正當，應予准許。
    原告逾此部分賠償金額之請求，並自傷害發生日即93年4 月
    30日起算遲延利息部分，則為無理由，應予駁回。又本判決
    原告並未聲請供擔保宣告假執行，且所命給付之金額未逾新
    臺幣150萬元，不得上訴第三審，本院判決後即告確定，被
    告請求准其供擔保宣告免予假執行，核無必要。
六、兩造其餘攻擊防禦方法，經本院斟酌後，認為均不足以影響
    本件判決結果，爰不一一論列，併此敘明
七、據上論結，本件上訴為一部有理由，一部無理由，依民事訴
    訟法第450條、第449條第1項、第79條，判決如主文。
中　　華　　民　　國　　94　　年　　12　　月　　13　　日
                      民事第五庭審判長法　官　陳滿賢
                                      法　官　邱森樟
                                      法　官  古金男
以上正本係照原本作成。
不得上訴。
                                      書記官  王麗英
中　　華　　民　　國　　94　　年　　12　　月　　14　　日
                                                      Ｈ
